【裁判字號】    90,台上,6022
【裁判日期】    900927
【裁判案由】    違反森林法
【裁判全文】
最高法院刑事判決                                九十年度台上字第六○二二號
    上訴人  台灣高等法院台南分院檢察署檢察官
    被  告  甲○○
右上訴人因被告違反森林法案件，不服台灣高等法院台南分院中華民國八十八年七月
二十一日第二審判決（八十八年度上訴字第九二三號，起訴案號：台灣台南地方法院
檢察署八十七年度偵字第一二三二二號），提起上訴，本院判決如左：
    主  文
原判決撤銷，發回台灣高等法院台南分院。
    理  由
本件原判決認定被告甲○○明知坐落台南市○○區○○段三三六地號（起訴書誤載為
同段三九三號）保安林地非其所有土地，係台南市政府代管之國有土地，該地上雖曾
由被告之公公王元方搭建之鐵皮屋，因颱風致該鐵皮屋倒塌，而喪失占有，被告與其
夫王再成於民國八十一年四月十三日離婚後，乃於八十二年間，未經許可，擅自在前
開台南市政府代管之國有地台南市○○區○○段三三六地號保安林內土地上重新建造
房屋一棟，並擴大占有如原判決附圖所示面積○‧○二○六九八公頃土地，設置涼棚
、水塔及「文廟古董企業有限公司」招牌等工作物等情。因而維持第一審論處被告於
保安林內，擅自設置工作物罪刑之判決，駁回被告在第二審之上訴，固非無見。
惟查：(一)、依原判決事實所載，被告觸犯森林法第五十一條第一項、第二項罪之時間
，係在八十二年間，而該法條第一項規定得併科之罰金刑，已於八十七年五月二十七
日修正公布，由銀元三萬元以下，提高為新台幣六十萬元，即銀元二十萬元以下。第
一審判決未依刑法第二條之規定予以比較適用，原判決未予糾正改判，竟仍予維持，
自有不適用法則之違誤。(二)、原判決因未比較新舊法適用之故，致其所引之法條，究
是新法或舊法不明。而如依未標明新舊法時，概指適用裁判時法之原則，則原判決所
引之森林法第五十一條第二項，係指於他人森林或林地內，擅自墾殖或占用，致釀成
災害或因而致人於死之情形；另原判決所引該條第四項係指因過失犯致釀成災害之處
罰，均與原判決所認定之事實不相一致，亦有判決所載理由予盾之違誤。(三)、本件第
一審判決之事實，僅認被告未經許可，擅自在台南市○○區○○段三三六地號土地上
重新建造房屋一棟，並擴大占有設置涼棚、水塔及「文廟古董企業有限公司」招牌等
工作物，對於該地號土地是否屬於「他人」，與犯罪構成要件有關之事項，並未予認
定記載。而原判決則詳予認定該土地非被告所有，係台南市政府代管之國有土地，是
其認定被告之犯罪事實，與第一審判決所載不同，且影響法律之適用，即應將第一審
判決撤銷改判，以資糾正，竟仍予維持，自有可議。檢察官上訴意旨指摘原判決不當
，為有理由，應認有撤銷發回更審之原因。
據上論結，應依刑事訴訟法第三百九十七條、第四百零一條，判決如主文。
中      華      民      國     九十     年      九      月    二十七    日
                              最高法院刑事第九庭
                                  審判長法官  莊  登  照
                                        法官  洪  明  輝
                                        法官  黃  一  鑫
                                        法官  魏  新  和
                                        法官  林  秀  夫
      右正本證明與原本無異
                                              書  記  官
中      華      民      國     九十     年      十      月      九      日


司法院資訊處製作；財團法人民間司法改革基金會備份。
